臺灣高等法院刑事判決　　　　　　　 100年度上訴字第1305號
上　訴　人　臺灣桃園地方法院檢察署檢察官
被　　　告　許德建
指定辯護人　本院公設辯護人 周君穎
上列上訴人因被告毒品危害防制條例案件，不服臺灣桃園地方法
院99年度訴字第975號，中華民國100年2月8日第一審判決（起訴
案號：臺灣桃園地方法院檢察署99年度偵續一字第28號），提起
上訴，本院判決如下：
    主  文
上訴駁回。
    理  由
一、公訴意旨略以：被告許德建明知愷他命（ Ketamine，俗稱K
    他命）係毒品危害防制條例所規定之第三級毒品，不得販賣
    ，竟基於販賣第三級毒品予他人營利之犯意，於民國97年 7
    月10日之不詳時點，在桃園縣桃園市某不詳地點，以每公克
    新臺幣（下同）280 元之價格，向黃正齊（涉犯違反毒品危
    害防制條例罪嫌部分，業經臺灣桃園地方法院檢察署檢察官
    以97年度偵字第23397 號案件提起公訴）販入50公克K 他命
    後，欲以每公克300 元之價格販售予某姓名、年籍不詳之成
    年男人，惟因該不詳姓名之人，認該批K 他命品質不佳，而
    未予購買，嗣為警於對黃正齊實施通訊監察中，發現上述情
    事，循線查獲。因認被告涉犯毒品危害防制條例第4條第3項
    之販賣第三級毒品罪。
二、按犯罪事實應依證據認定之，無證據不得認定其犯罪事實；
    又不能證明被告犯罪，應諭知無罪之判決；次按，被告或共
    犯之自白，不得作為有罪判決之唯一證據，仍應調查其他必
    要之證據，以察其是否與事實相符，刑事訴訟法第154 條第
    2 項、第301 條第1 項、第156 條第2 項就此定有明文。所
    謂犯罪事實之證據，係指足以認定被告確有犯罪行為之積極
    證據而言，該項證據且須適合被告犯罪事實之認定，始得採
    為斷罪資料。又按無論直接或間接證據，其為訴訟上之證明
    ，須通常一般之人均不致有所懷疑，而得確信其為真實之程
    度者，始得據為有罪之認定，有最高法院29年上字第3105號
    、53年台上字第2750號判例足資參照。又認定不利於被告之
    事實，須依積極證據，苟積極證據不足為不利於被告事實之
    認定時，即應為有利於被告之認定，更不必有何有利之證據
    。再事實之認定，應憑證據，如未能發現相當證據，或證據
    不足以證明，自不能以推測或擬制之方法，為裁判基礎；訴
    訟上用以證明事實之證據，須於通常一般人均不致有所懷疑
    ，而得確信其真實之程度，始得據以為有罪之認定，倘其證
    明未達此一程度，而有合理之懷疑存在，致無從為有罪之確
    信時，即應為無罪之判決（最高法院30年上字第816 號、40
    年台上字第86號、76年度台上字第4968號判例參照）。
三、公訴人認被告設有販賣第三級毒品K 他命犯行，無非以被告
    許德建於99年9 月9 日偵查中所述及卷附監聽譯文資為依據
    。惟訊之被告許德建堅決否認有何販賣毒品之犯行，辯稱：
    伊是透過黃正齊要向其朋友調K 他命，後來並無成交，警詢
    、偵查中自白向黃正齊買得毒品後販賣牟利等情不實等語。
    經查：
  (一)被告於97年7月10日4時40分49秒，以0000000000號行動電話
    ，撥打至另案被告黃正齊所有之0000000000號電話，監聽內
    容為：（Ａ為黃正齊，Ｂ為被告）「Ａ：喂！Ｂ：奇哥！我
    德建啦！Ａ：ㄟ！Ｂ：我跟奇哥拿50要算我多少？Ａ：你說
    你要拿多少？Ｂ：50啊！Ａ：50喔？Ｂ：嗯！Ａ：底下喔？
    Ｂ：我自己要拿的！Ａ：你自己要拿的喔？Ｂ：對啊！自己
    要拿的，然後出給人家這樣！散裝的出給人家！Ａ：OK啊！
    Ｂ：奇哥要算我多少？Ａ：現在喔？28吧！Ｂ：喔！我等一
    下打給你！Ａ：你要的話也要中午，知道嗎？Ｂ：中午才有
    呦！Ａ：對啊！Ｂ：我再打給你！Ａ：你先忙！Ｂ：那是坐
    船的嗎？Ａ：那是我們自己的會到！Ｂ：那我知道！」（見
    97年度偵字第23398 號卷第49頁至第50頁），是該次毒品交
    易，依通訊監察譯文，僅可知該通電話為被告向另案被告黃
    正齊詢價，另案被告黃正齊報價為28（應為每公克280 元）
    後，被告僅表示「再打給你！」由二人之對話內容固言及 K
    他命之價格，然僅止於詢價，被告與黃正齊間尚未達成購買
    K 他命意思之合致，更遑論被告有自黃正齊處取得K 他命，
    ，是上開通訊監察譯文內容僅足證明被告與黃正齊交涉磋商
    購買K 他命，惟若欲認定被告於該次通話後，已向黃正齊販
    入K 他命，則仍須有其他積極證據為憑，始足當之。
  (二)被告於97年10月29日警詢中，經提示上開通訊監察譯文後雖
    陳稱：「奇哥」就是指黃正齊，我要跟黃正齊拿50公克，他
    要算我多少錢之意思；我要跟黃正齊拿第三級毒品K 他命，
    再轉賣給人家，我再賺差價；1 公克280 元。「坐船」是指
    是不是進口的。這次我有跟他交易成功；我這次賺1 萬元，
    我賣人家1 公克300 元等語（見97年度偵字第23398 號影卷
    二第62頁），上開警詢筆錄記載內容，經原審勘驗結果，筆
    錄記載與警詢錄音內容一致屬實，有原審勘驗筆錄存卷可稽
    。乍看之下，被告似已自白向黃正齊販入K他命並已賺取1萬
    元。被告於97年10月30日偵查中雖仍供稱上情不諱，但就有
    販賣毒品一節予以否認，並稱：我打電話給黃正齊，告訴他
    凱悅的某某人要買，請他自己去送貨，錢他們自己去處理，
    不用經過我這邊，黃正齊有沒有去我不知道等語。經檢察官
    質疑在警詢中稱：此次有交易成功，賺 1萬元之供述等語，
    與偵查中否認販賣不符，被告稱：當時時間很晚，我的意思
    是他如果給我每公克280元，我可以轉賣300元，我是打電話
    告訴黃正齊，那人是凱悅的馬夫，要他自己去賣等語（見97
    年度偵字第23398號影卷二第 116、117頁）。顯見被告就與
    黃正齊為上開通話後，究竟有無販賣 K他命與他人，在警詢
    、內勤偵查之供述已有齟齬。嗣被告於99年9月9日偵查中經
    檢察官訊問究竟有無將上開通訊監察譯文內所提及50公克 K
    他命賣出？被告稱：我有向黃正齊拿這50公克，但對方看了
    不滿意就沒拿；我的意思是向警察供稱，我向黃正齊拿是 1
    公克280元，「如果」我賣給人家50公克可以賺1萬元，應該
    是這個意思等語（見99年度偵續一字第28號第11頁）。被告
    於案發後近2年雖改稱有向黃正齊「拿」50公克K他命，但對
    方不滿意「沒拿」，然真正買家為何？如何聯絡？交易時、
    地？均付之闕如。再被告於原審100年1月18日審理中則供稱
    ：我在偵查中所要表達的意思是，我要找黃正齊的朋友去買
    ，凱悅的馬夫是我之前有介紹給黃正齊認識，我叫馬夫直接
    去找黃正齊。事實上我也忘記了，因為是97年的事情，事實
    上並沒有凱悅的馬夫這個事情，因為是警詢中警察叫我想一
    個說法，我偵訊中是配合警詢中的講法，事實上是我自己去
    拿，但是後來沒有拿到，我沒有賣給他們所謂馬夫的這件事
    情；我有去找黃正齊，但是要找的人不在，那個人我叫他「
    兄ㄟ」等語（見原審1月18日審理筆錄第 12、13頁）。由上
    可認被告就是否曾為出售 K他命予馬夫之不詳成年男子而向
    另案被告黃正齊購買 K他命等情，先是於警詢時陳稱是向另
    案被告黃正齊購買 K他命後，轉售獲利，嗣在偵查中又先是
    否認轉售，僅稱有介紹買賣，後又改稱向另案被告黃正齊取
    貨後，因品質不佳致未交易，迄原審審理時復改稱是自己向
    他人取貨但未等到，並無出售予馬夫之事等語，是被告有無
    與另案被告黃正齊間達成購買毒品之合致？該毒品來源為何
    ？究為另案被告黃正齊所提供？抑或另案被告黃正齊居間介
    紹？均仍有疑義，且全屬被告自白，而被告之供述就有無販
    賣 K他命之重要之點，反覆不一，啟人疑竇，且無其他證據
    予以補強，尚無法僅憑此有瑕疵之自白，憑為犯罪事實之認
    定。
  (三)嗣證人黃正齊經查獲後，警詢中並未就上開通訊監察譯文內
    容詢問黃正齊，偵查中經具結後證稱：曾販售毒品予被告，
    本件通訊監察譯文（即97年7 月10日4 時40分49秒該通電話
    ）是被告問我毒品的價錢，許德建雖有介紹凱悅馬夫向我買
    毒品，但沒有交易成功等語（見97年度偵字第23398 號影卷
    二第118 頁）。俟原審審理時證人黃正齊又證稱：被告要我
    幫他調K 他命，要向我調50公克，被告只是詢問，但是沒有
    來。我跟被告熟，被告會叫我問，我認識可以拿到比較便宜
    的貨主，K 他命有個市價，如果向我介紹的貨主拿，可以拿
    到50公克2 萬3 千的價格，若再以2 萬4 千的價格售出，可
    以賺1,000 元；被告只是這樣問，沒有來拿，被告介紹要我
    幫他問，可是詢問的結果他嫌價錢太高，就沒有下文等語（
    見原審99年度訴字第975 號卷第25頁反面、第57頁）。可見
    公訴人據為被告涉嫌販賣K 他命之上開通訊監察譯文，被告
    確實僅止於詢價，雖被告曾介紹凱悅馬夫向黃正齊買毒品，
    但未成交，且雙方是否有達成交易合致？交易未成功之原因
    為何？均無所悉，自無以販賣三級毒品罪名相繩之餘地。末
    以本件肇因於另案查獲黃正齊涉嫌販賣毒品後，過濾其通訊
    監察譯文，始循線查獲，惟並未於被告處扣得任何K 他命或
    與販賣毒品有關之相關事證，亦未查獲向被告購買毒品之人
    ，在無其他關於被告係意圖營利而向另案被告黃正齊販入 K
    他命之補強證據可佐之情形下，尚無從僅以被告之上開有瑕
    疵供述及無法認定是否已完成交易之通訊監察譯文等相關證
    據，遽行認定被告確有意圖營利而向黃正齊販入毒品之行為
    。
  (四)綜上所述，經通訊監察結果，雖監聽得被告與黃正齊間就毒
    品交易之事曾有聯繫，惟無法推論被告確有意圖販賣毒品而
    販入之行為，另被告於警詢中之自白存有諸多瑕疵，又無其
    他補強證據，足以佐證被告自白與事實相符，上開自白自不
    足為認定被告犯罪之證據，且證人黃正齊之證詞亦不能證明
    被告有公訴意旨所指之犯行，是公訴人所提出之證據，或其
    指出證明之方法，均未能使本院之心證達到確信其為真實之
    程度，就被告是否涉犯本案犯行，仍有合理懷疑之存在，揆
    諸前揭法條及判例意旨，自應為被告無罪之諭知。
四、原審以無具體證據證明被告確公訴意旨所指之犯行，而為無
    罪之諭知，經核並無不合。檢察官上訴意旨以被告於97年10
    月29日警詢、99年9月9日偵訊時已明確供述交易成功並轉售
    毒品等情及證人黃正齊於97年10月30日偵訊時亦承認有販賣
    K 他命給被告等語，可證被告與黃正齊間並非只是單純詢價
    而已，被告確有販賣第三級毒品之犯行，被告嗣於原審翻異
    其詞，顯係卸責之詞，原審逕為無罪之諭知，似有不當云云
    。惟查：刑事訴訟法第156 條第2 項規定，被告雖經自白，
    仍應調查其他必要之證據，以察其是否與事實相符。立法目
    的乃欲以補強證據擔保自白之真實性；亦即以補強證據之存
    在，藉之限制自白在證據上之價值。而所謂補強證據，則指
    除該自白本身外，其他足資以證明自白之犯罪事實確具有相
    當程度真實性之證據而言。雖其所補強者，非以事實之全部
    為必要，但亦須因補強證據與自白之相互利用，而足使犯罪
    事實獲得確信者，始足當之（最高法院74年台覆字第10號判
    例意旨參照）。被告許德建雖曾於警詢、偵查中自白，但其
    自白犯罪情節並不一致，嗣於偵訊及原審時又翻異前詞，其
    偵審之供述前後不一，其自白顯有重大瑕疵，業如上述。況
    證人黃正齊於原審審理時亦否認該次交易成功等情，且本案
    亦未扣得任何K 他命等毒品或查獲向被告購買毒品之人等其
    他補強證據可資佐證，依嚴格證明之法則，自無從僅憑被告
    顯有瑕疵之自白即率予認定被告確有販賣第3 級毒品之犯行
    ，且證據之取捨與證據之證明力如何，均屬事實審法院得自
    由裁量、判斷之職權，茍其此項裁量、判斷，並不悖乎通常
    一般人日常生活經驗之定則或論理法則，又於判決內論敘其
    何以作此判斷之心證理由者，即不得任意指摘其為違法。茲
    原判決已詳敘就卷內證據調查之結果，而為綜合判斷、取捨
    ，認公訴人所提證據均不足證明被告有公訴人所指之上開犯
    行，其得心證的理由已說明甚詳，且所為論斷從形式上觀察
    ，亦難認有違背經驗法則、論理法則，或有其他違背法令之
    情形，自不容任意指為違法。公訴人提起上訴，仍執前開情
    詞而為爭執，並對於原審取捨證據及判斷其證明力職權之適
    法行使，仍持己見為不同之評價，而砌詞指摘原判決不當，
    自難認有理由，應予以駁回。
據上論斷，應依刑事訴訟法第368條，判決如主文。
本案經檢察官曾俊哲到庭執行職務。
中    華    民    國    100    年    10   月    14    日
                刑事第二十三庭審判長法  官  童有德
                                    法  官  陳祐治
                                    法  官  林孟宜
以上正本證明與原本無異。
如不服本判決，應於收受送達後10日內向本院提出上訴書狀，其
未敘述上訴之理由者並得於提起上訴後10日內向本院補提理由書
（均須按他造當事人之人數附繕本）「切勿逕送上級法院」。
刑事妥速審判法第9條：
除前條情形外，第二審法院維持第一審所為無罪判決，提起上訴
之理由，以下列事項為限：
一、判決所適用之法令牴觸憲法。
二、判決違背司法院解釋。
三、判決違背判例。
刑事訴訟法第 377 條至第 379 條、第 393 條第 1 款之規定，
於前項案件之審理，不適用之。
                                   書記官  賴立旻
中    華    民    國   100    年    10    月    14    日